【裁判字號】    98,簡上,77
【裁判日期】    991020
【裁判案由】    傷害
【裁判全文】
臺灣士林地方法院刑事判決              98年度簡上字第77號
上  訴  人  臺灣士林地方法院檢察署檢察官
被      告  丁○○
公設辯護人  丙○○
上列上訴人因被告傷害案件，不服本院中華民國98年8 月31日98
年度審簡字第433 號第一審判決（原起訴案號：97年度偵字第10
966 號，被告於檢察官起訴後自白犯罪，原審認宜以簡易判決處
刑，而不經通常審判程序，逕以簡易判決處刑），提起上訴，經
本院合議庭認為不得以簡易判決處刑，而改依通常程序審理，自
為第一審判決如下：
    主  文
原判決撤銷。
丁○○傷害人之身體，處有期徒刑壹年。
    事  實
一、丁○○、甲○○於民國97年7 月間均係服役於內政部警政署
    保安警察第一總隊第二大隊第四中隊之替代役男，甲○○於
    97年7 月13日15時許，在臺北市○○區○○街2 段301 號忠
    勇樓3 樓值勤時，因突遭丁○○以肩膀碰撞，遂用手回撥，
    而不慎將丁○○手中飲料潑灑在地，雙方頓生嫌隙，嗣甲○
    ○於當日16時許結束勤務返回上址6 樓寢室，與丁○○又因
    前開事故發生口角，詎丁○○竟基於傷害他人身體之故意，
    在寢室內與甲○○拉扯（甲○○所涉傷害罪嫌，經臺灣士林
    地方法院檢察署檢察官以97年度偵字第10966 號案件起訴後
    ，業經丁○○撤回告訴，而由本院以97年度審易字第363 號
    案件判決公訴不受理在案），並出拳毆打甲○○頭部、臉部
    ，復因甲○○一再出言「白目」等語，益發氣憤，而先後拔
    下該處風扇插頭、手持鐵筷1 支，作勢砸向甲○○，適另名
    替代役男張卓衡查覺有異，上前制止，惟甲○○仍未停止前
    開言詞，丁○○遂接續上開傷害犯意，以腳踹向甲○○臉部
    ，致甲○○受有左面部瘀傷3x3 公分、左後頸2.6x6 公分瘀
    傷、左眼眶週邊瘀傷、左眼外傷性裂孔性視網膜剝離、左眼
    外傷性玻璃體出血、左眼外傷性視網膜出血、兩眼外傷性虹
    膜裂傷、兩眼結膜下出血、左眼上、下眼瞼瘀傷、左眼眼球
    挫傷、兩眼高度近視併閃光等傷害。
二、案經甲○○訴由臺北市政府警察局北投分局報告臺灣士林地
    方法院檢察署檢察官偵查起訴。
    理  由
壹、程序部分：
一、上訴合法部分：
  1.按檢察官聲請簡易判決處刑之案件，若被告於偵查中自白者
    ，得向檢察官表示願受科刑之範圍或願意接受緩刑之宣告，
    檢察官同意者，應記明筆錄，並即以被告之表示為基礎，向
    法院求刑或為緩刑宣告之請求；被告自白犯罪未於偵查中為
    前開表示者，在審判中得向法院為之，檢察官亦得依被告之
    表示向法院求刑或請求為緩刑之宣告；又依前開請求所為之
    科刑判決，不得上訴，刑事訴訟法第451 條之1 第1 項、第
    3 項、第455 條之1 第2 項固有明文。
  2.查原審97年度審易字第363 號案件於98年2 月11日行準備程
    序時，雖因被告自白犯行而由原審法官裁定改以簡易判決處
    刑，惟告訴人隨即表明需待被告按期履行和解條件達6 個月
    後，始願同意檢察官提出判處有期徒刑7 月以上，緩刑5 年
    之求刑，原審法官遂諭知於98年7 月8 日再行準備程序，嗣
    因被告屆期並未到庭，亦未按期履行和解條件，而經原審法
    官將前開案件改以98年度審簡字第433 號簡易判決判處被告
    有期徒刑壹年，緩刑伍年等情，有前揭準備程序筆錄2 份（
    見原審卷第42-43 頁、第49-50 頁）及原審判決存卷可參，
    由此以觀，原審於98年2 月11日所進行之前開程序，檢察官
    之求刑基礎顯因告訴人提出被告需先行履行和解條件之要求
    ，復因被告並未依約履行，而未能完成，以致無從續行。再
    觀以原審於判決中適用法條欄援引「刑事訴訟法第449 條第
    2 項、第3 項」，惟並未引用同法第451 條之1 之規定，且
    於事實及理由欄四記載「如不服本件判決，自判決送達之日
    起十日內，得向本院提起上訴」，亦徵原審並非依刑事訴訟
    法第451 條之1 之請求而為科刑判決，自不受刑事訴訟法第
    455 條之1 第2 項拘束，則上訴人以原審量刑過輕，且告訴
    人所受傷害應係刑法第10條第4 項第1 款所規定之重傷害為
    由，提起上訴，於法自無不合。
二、證據能力部分：
  1.按刑事訴訟法第159 條第1 項規定：「被告以外之人於審判
    外之言詞或書面陳述，除法律有規定者外，不得作為證據。
    」，其立法本旨係以證人於審判外之言詞或書面陳述，屬於
    傳聞證據，此項證據，當事人無從直接對於原供述者加以詰
    問，以擔保其真實性，法院亦無從直接接觸證人而審酌其證
    言之憑信性，違背直接審理及言詞審理之原則，除具有必要
    性及信用性情況之除外者外，原則上不認其有容許性，自不
    具證據能力，倘法院已經依據當事人聲請傳喚證人到庭接受
    檢辯雙方之交互詰問，則法院既已透過直接、言詞審理方式
    檢驗過該證人之前所為證述，當事人之反對詰問權已受到保
    障得以完全行使之情況下，該等審判外證據除有其他法定事
    由（例如：非基於國家公權力正當行使所取得或私人非法取
    得等，而有害公共利益，即以一般證據排除法則為判斷），
    應認該審判外供述已得透過審判程式之詰問檢驗，而取得作
    為證據之資格，亦即其審判外供述與審判中供述相符部分，
    顯然已經構成具備可信之特別情狀，當然有證據資格，其不
    符部分，作為檢視審判中所為供述可信與否之彈劾證據，當
    無不許之理（最高法院94年度臺上字第2507號、95年度臺上
    字第2515號判決參照）。本件告訴人甲○○於本院審判期日
    ，業經以證人身份傳喚，並經檢察官、被告、辯護人交互詰
    問檢視其證詞，揆諸上開最高法院判決意旨，告訴人於警詢
    、偵訊之證述，應具證據能力，辯護人辯稱：告訴人於警詢
    、偵訊之證述，為被告以外之人於審判外之陳述，均無證據
    能力云云，尚無足採。
  2.證人張卓衡於警詢之證述雖屬傳聞證據，惟當事人於本院審
    判程序均表示無意見而不予爭執，並同意作為證據，且迄至
    言詞辯論終結前亦未再聲明異議，本院審酌此等證據資料製
    作時之情況，尚無違法不當及證明力明顯過低之瑕疵，亦認
    為以之作為證據應屬適當，爰逕依刑事訴訟法第159 條之5
    規定，認前揭證據資料例外有證據能力。
貳、實體部分：
一、經查，告訴人甲○○與被告丁○○因細故發生爭執，被告遂
    基於傷害他人身體之犯意，於前開時地先出拳毆打告訴人臉
    部、頭部，且作勢持風扇、鐵筷砸向告訴人，遭證人張卓衡
    制止後，再行踹向告訴人臉部，致告訴人受有如事實欄所載
    傷害等情，迭經被告於警詢、偵查、本院準備及審理程序中
    供認不諱，並據證人即告訴人甲○○於警詢、偵查、審理中
    到庭證述屬實，核與證人張卓衡於警詢中證述情節大致相符
    ，堪信被告前開任意性自白為真實。雖被告於警詢中所稱，
    遭證人張卓衡制止後，再度以拳腳傷害告訴人等情（見偵卷
    第7 頁），與證人張卓衡於警詢所述被告係先行踢踹告訴人
    後，始持鐵筷走向告訴人等細節（見偵卷第19頁）稍有出入
    ，惟告訴人於99年10月6 日審理中明確證稱被告係遭證人張
    卓衡制止、擋下風扇及鐵筷後，再行踹向其臉部等語無訛（
    見本院卷第22 5-226頁），足見證人張卓衡此部分記憶容或
    有誤，是被告於警詢上開供述，應屬實在，堪予採信。此外
    ，復有風扇、鐵筷照片各1 張（見偵卷第28頁）、告訴人傷
    勢照片3 張（見偵卷第29-30 頁）、臺北市立聯合醫院和平
    院區97年7 月13日、7 月16日、7 月17日、7 月29日、9 月
    12 日 診斷證明書、97年7 月21日病歷摘要（見偵卷第
    22-26 頁、第44頁）、97年10月7 日診斷證明書（見原審卷
    第25頁）、99年5 月13日、9 月30日診斷證明書（見本院卷
    第232-233 頁）、99年1 月7 日北市醫和字第09831466100
    號函附病歷（見本院卷第32 -86頁）、99年4 月1 日北市醫
    和字第09930844100 號函（見本院卷第149-150 頁）、99年
    6 月30日北市醫和字第09930907100 號函及所附視野檢查報
    告（見本院卷第166- 167頁）、99年7 月22日北市醫和字第
    09930925400 號函（見本院卷第172 頁）、99年9 月8 日北
    市醫和字第09930954 700號函（見本院卷第199 頁）各1 份
    存卷可參，則被告上揭傷害告訴人之犯行，罪證明確，堪予
    認定。
二、核被告所為，係犯刑法第277 條第1 項之傷害罪。原審以被
    告犯罪事證明確，據以論罪科刑，固非無見。惟上訴人即臺
    灣士林地方法院檢察署檢察官據告訴人之請求以其所受係重
    傷害而非一般傷害，且被告事後並未依約履行和解條件，原
    審僅判處有期徒刑1 年，並宣告緩刑，尚屬過輕，難生嚇阻
    作用等語，提起上訴。經查：(一)上訴人雖以目前仍有飛蚊症
    ，兼以前開臺北市立聯合醫院和平院區診斷證明書及函文表
    示告訴人左眼最佳矯正視力僅達0.5 ，且受有事實欄所示之
    傷害為據，主張告訴人所受傷害應係刑法第10條第4 項第1
    款所規定之重傷害。惟臺北市立聯合醫院99年4 月1 日北市
    醫和字第09930844100 號函（見本院卷第149-150 頁）固表
    示告訴人於97年7 月13日就診時所受之傷勢有「毀敗或嚴重
    減損一目或二目之視能」之情形，然除敘明告訴人因係高度
    近視，網膜玻璃術式較為複雜，並陳述手術方式、術後照顧
    及注意事項外，並未具體說明告訴人有何「毀敗或嚴重減損
    一目或二目之視能」之情形，且稱告訴人於98年1 月回診時
    ，網膜復位尚稱穩定等語，是由此函以觀，尚難認告訴人受
    有毀敗或嚴重減損視能之重傷害。而臺北市立聯合醫院嗣雖
    依據該院於99年5 月19日為告訴人進行之視野檢查結果，以
    99年7 月22日北市醫和字第09930925400 號函回覆本院：告
    訴人左眼有外傷性玻璃體出血合併網膜剝離，雖然矯正視力
    尚可，但網膜外傷合併視野缺損是有「毀敗並減損左眼視能
    」之情形，有前開函文（見本院卷第172 頁）及該院99年6
    月30日北市醫和字第09930907100 號函與所附視野檢查報告
    （見本院卷第166-167 頁）可佐，惟該函文既稱告訴人之矯
    正視力尚可，足見告訴人之視力可透過外界輔助提升至尚可
    接受之狀態，卻又以網膜外傷合併視野缺損乙節，認告訴人
    有毀敗並減損左眼視能之情形，則該函文上開論述，實有前
    後矛盾之處，復疏未敘明告訴人於99年5 月19日視力檢查之
    結果，故本院再度函請該院針對告訴人於99年5 月19日就診
    鑑定時之視力檢查結果是否已達「毀敗或嚴重減損一目或二
    目之視能」乙情說明，該院始於99年9 月8 日以北市醫和字
    第09930954700 號函（見本院卷第199 頁）稱：「甲○○君
    於99年5 月19日最佳矯正視力右眼為1.2 ，左眼為0.5 ，似
    未達毀敗或嚴重減損視能之情形」等語，由此以觀，告訴人
    所受傷害固非輕微，且因該傷害而損及視力，造成飛蚊症等
    後遺症，影響日常生活甚鉅，惟告訴人所受之傷害並非刑法
    所稱之重傷害，應堪認定。參以臺北市立聯合醫院99年1 月
    7 日北市醫和字第09831466100 號函附97年9 月12日病歷資
    料上記載「兩眼最佳矯正視力，右眼目前為零點玖，左眼為
    零點伍... 」（見本院卷第71頁背面）、97年10月7 日病歷
    資料上記載「兩眼最佳矯正視力，右眼為壹點零，左眼為零
    點捌，左眼視力外傷後造成衰退... 」（見本院卷第79頁）
    、98年10月6 日病歷資料上記載「兩眼最佳矯正視力右眼為
    壹點零，左眼為零點捌，左眼視力外傷後造成衰退... 」（
    見本院卷第84頁），足見告訴人受傷後之左眼最佳矯正視力
    均能維持在0.5 至0.8 之間，且病歷資料上僅言及告訴人之
    視力「衰退」，益見告訴人所受之傷害，尚未達「毀敗或嚴
    重減損一目或二目之視能」，而與刑法所稱之重傷害有別。
    (二)次查，刑法上量刑之一般標準，應以行為人之責任為基礎
    ，並審酌一切情狀，尤應注意刑法第57條所列各款事項，為
    科刑輕重之標準，諸如犯罪之手段、犯罪行為人違反義務之
    程度、犯罪所生之危險、犯罪行為人犯罪後之態度，均應綜
    合考量；又刑之量定，固為實體法上賦予法院得為自由裁量
    之事項，但此項職權之行使，仍應受比例原則、平等原則、
    罪刑相當原則之支配，審酌刑法第57條所列各款應行注意事
    項及一切情狀為之，使輕重得宜，罰當其罪，以符合法律授
    權之目的，自由裁量權之內部界限，最高法院96年度臺上字
    第2357號、97年度臺上字第6874號判決意旨等可資參照。本
    案告訴人所受傷害並非刑法第10條所指之重傷害，已如前述
    ，而本案原審量定刑期，已審酌被告各種犯罪情狀，並無失
    出，是上訴人稱原審量刑過輕云云，係無理由。但被告於原
    審中與告訴人以新臺幣（下同）68萬元達成和解，並允諾自
    98 年2月28日起，按月給付1 萬元，有本院98年2 月11日調
    解筆錄在卷可佐，原審衡量此節後，因之諭知被告緩刑5 年
    。惟被告事後僅如期給付第1 期款項，其後4 期款項均延遲
    交付，且迄今未再依約給付第6 期以下款項等情，業據告訴
    人、告訴代理人乙○○、被告到庭一致陳明無誤，則實難認
    被告犯罪後確有深切悔意，並依約極力賠償告訴人所受之損
    失，亦難認其所受宣告刑，有暫不執行為適當之情，自無經
    緩刑宣告賦予自新機會之必要，故檢察官此部分上訴，為有
    理由，應由本院將原判決撤銷改判。(三)爰審酌被告之品行、
    於犯下本案傷害犯行之前並無前科，且犯後尚能坦承犯行，
    惟未能依約履行和解條件，併其犯罪之動機、手段、目的及
    犯後態度等一切情狀，量處如主文第2 項所示之刑。
三、本件被告所科之刑，非宣告緩刑、得易科罰金或得易服社會
    勞動之有期徒刑及拘役或罰金，而有刑事訴訟法第451 條之
    1 第4 項但書第1 款之情形，則自不得適用刑事訴訟法第7
    編所定之簡易程序對被告為論罪科刑，而應依刑事訴訟法第
    452 條規定適用通常程序而為審判，則本院於撤銷原判決後
    ，適用第一審通常程序而為第一審通常程序判決，併予敘明
    。
據上論斷，應依依刑事訴訟法第455 條之1 第1 項、第3 項、第
452 條、第369 條第1 項前段、第364 條、第299 條第1 項前段
，刑法第277 條第1 項，判決如主文。
本案經檢察官葉乃暐到庭執行職務。
中    華    民    國    99    年    10    月    20    日
                  刑事第三庭審判長法  官  王梅英
                                  法  官  楊皓清
                                  法  官  蘇怡文
以上正本證明與原本無異。
如不服本判決應於收受判決後10日內向本院提出上訴書狀，並應
敘述具體理由。其未敘述上訴理由者，應於上訴期間屆滿後20日
內向本院補提理由書（均須按他造當事人之人數附繕本）「切勿
逕送上級法院」。
                                  書記官  林宗勳
中    華    民    國    99    年    10    月    20    日
附錄論罪法條：
刑法第277條第1項
傷害人之身體或健康者，處 3 年以下有期徒刑、拘役或 1 千元
以下罰金。
犯前項之罪因而致人於死者，處無期徒刑或 7 年以上有期徒刑
；致重傷者，處 3 年以上 10 年以下有期徒刑。

司法院資訊處製作；財團法人民間司法改革基金會備份。
